【裁判字號】    99,訴緝,175
【裁判日期】    991028
【裁判案由】    電信法等
【裁判全文】
臺灣臺北地方法院刑事判決             99年度訴緝字第175號
公  訴  人  臺灣臺北地方法院檢察署檢察官
被      告  甲○○ ○○○○○.
上列被告因違反電信法等案件，經檢察官聲請以簡易判決處刑（
檢察官聲請簡易判決處刑書案號：臺灣臺北地方法院檢察署99年
度偵字第2200號；本院案號：99年度簡字第565 號），本院認不
宜以簡易判決處刑，改依通常程序審理，再裁定改依簡式審判程
序，判決如下：
    主  文
甲○○ ○○○○○○○ 犯侵占遺失物罪，處罰金貳仟元，如易服勞役，以
新臺幣壹仟元折算壹日；又犯電信法第56條第1 項之盜用電信設
備通信罪，處有期徒刑貳月，如易科罰金，以新臺幣壹仟元折算
壹日。
    事  實
一、甲○○ ○○○○○○○ 於民國98年5 月底某日，在臺北市中正區臺灣
    大學醫學院附設醫院內，拾獲原為乙○○持用而遺失之中華
    電信股份有限公司（下稱中華電信公司）門號為0000000000
    號行動電話門號SIM 卡，竟意圖為自己不法所有之犯意，將
    該行動電話門號SIM 卡侵占入己，再基於為自己不法之利益
    ，將該行動電話門號SIM 卡插入自己使用之行動電話機內，
    而自同年6 月6 日起至10日止，以無線方式，反覆接續盜用
    乙○○之上開行動電話門號SIM 卡電信設備與他人通話，致
    中華電信公司誤認甲○○ ○○○○○○○ 係有權使用並有意支付電話
    費用之人，而提供行動電話撥接通信服務，並將通信費用計
    入乙○○之帳戶。甲○○ ○○○○○○○ 因此獲得免付電信費用計新
    臺幣4,883.5 元之不法利益，足生損害於中華電信公司及乙
    ○○。嗣因乙○○接獲中華電信公司電信費用帳單後，查覺
    有異故報警處理，經警調閱該門號之通話明細，始查悉上情
    。
二、本案經國家通訊傳播委員會函送臺灣臺北地方法院檢察署檢
    察官偵查後聲請簡易判決處刑。
    理  由
一、按檢察官聲請以簡易判決處刑之案件，經法院認為有刑事訴
    訟法第451 條之1 第4 項但書之情形者，應適用通常程序審
    判之，刑事訴訟法第452 條定有明文。查本件被告甲○○ ○○○○
    ○○○ 被訴侵占及違反電信法第56條第1 項之罪，本院於審理
    後，認有刑事訴訟法第451 條之1 第4 項但書第4 款之情形
    ，不宜以簡易判決處刑，乃依同法第452 條之規定，改用通
    常程序審判之。次因被告所犯非死刑、無期徒刑、最輕本刑
    為3 年以上有期徒刑之罪，或高等法院管轄第一審之案件，
    被告於本院準備程序中，就被訴事實為有罪之陳述，經告以
    簡式審判程序之旨，並聽取檢察官、被告之意見後，本院裁
    定進行簡式審判程序。
二、上揭犯罪事實，業據被告甲○○ ○○○○○○○ 於本院審判中坦認不
    諱，核與被害人乙○○之證詞、及證人WINARSHI（印度尼西
    亞籍在臺看護工）、證人DIKI PERMANA（印度尼西亞籍在臺
    漁工）於警詢中之證詞大致相符，並有中華電信公司列印之
    電信費用帳單、通話明細紀錄、通聯調閱查詢單所載可證。
    被告侵占乙○○遺失之上開行動電話門號SIM 卡後，再盜用
    之以與他人通聯獲得免負電話費用之不法利益，其犯罪事證
    明確，至堪認定，應依法論科。
三、按電信法第56條第1 項中所稱「盜用他人電信設備通信」，
    不以盜拷他人行動電話之序號、內碼等資料於自己之手機內
    為盜用之唯一方式，其他諸如：利用他人住宅內之有線電話
    ，盜打他人電話為通信行為，或在住宅外之電話接線箱內盜
    接，或意圖為自己不法之所有，竊取他人之行動電話手機，
    進而為盜打通信行為，或僅以使用竊盜之意思，擅取他人之
    行動電話手機為盜打通信之行為，不一而足，皆成立本罪。
    又電信法第56條第1 項之罪，以意圖為自己或第三人不法之
    利益，使用有線、無線或其他電磁方式，盜接或盜用他人電
    信設備通信者為要件。本罪之處罰詐得免繳電信通信費用之
    不法利益規定，乃刑法詐欺得利罪之特別法，依特別法優於
    普通法之原則，毋庸再論以詐欺得利罪（最高法院88年度第
    1 次刑事庭會議決議意旨參照），是核被告甲○○ ○○○○○○○ 所
    為，係犯刑法第337 條侵占遺失物罪，及電信法第56條第1
    項之以無線方式，盜用他人電信設備通信罪。被告於上開期
    間盜打之數通電話，係於密接之時間實施，侵害同一法益，
    各行為之獨立性極為薄弱，且係出於同一盜用電話之目的，
    依一般社會健全觀念，在時間差距上難以強行分開，應視為
    數個舉動之接續施行，合為包括之一行為予以評價，屬接續
    犯。被告所犯上開二罪間，犯意各別，行為互殊，應分論併
    罰。爰審酌被告偶見被害人遺失之行動電話SIM 卡，為圖小
    利，竟予侵占入己此一犯罪動機，進而盜用撥打，致被害人
    負擔電信費用，實屬不該，及被告犯罪之手段、目的及犯後
    坦認犯行，尚有悔意，態度非惡等一切具體情狀，就其所犯
    上開二罪分別量處如主文所示之刑，並分別諭知易服勞役及
    易科罰金之折算標準，以資懲儆。
四、依刑事訴訟法第452 條、第273 條之1 第1 項、第299 條第
    1 項前段，電信法第56條第1 項，刑法第11條前段、第337
    條、第41條第1 項前段、第42條第3 項，刑法施行法第1條
    之1 ，判決如主文。
中    華    民    國    99    年    10    月    28    日
                  刑事第十九庭  法  官  紀凱峰
上正本證明與原本無異。
如不服本判決應於收受送達後10日內向本院提出上訴書狀，並應
敘述具體理由；其未敘述上訴理由者，應於上訴期間屆滿後20日
內向本院補提理由書（均須按他造當事人之人數附繕本）「切勿
逕送上級法院」。告訴人或被害人如對於本判決不服者，應具備
理由請求檢察官上訴，其上訴期間之計算係以檢察官收受判決正
本之日期為準。
                                書記官  桑子樑
中    華    民    國    99    年    10    月    28    日
附錄本案論罪科刑法條全文：
中華民國刑法第337條
（侵占遺失物罪）
意圖為自己或第三人不法之所有，而侵占遺失物、漂流物或其他
離本人所持有之物者，處 5 百元以下罰金。
電信法第56條
意圖為自己或第三人不法之利益，以有線、無線或其他電磁方式
，盜接或盜用他人電信設備通信者，處 5 年以下有期徒刑，得
併科新台幣 150 萬元以下罰金。
意圖供自己或第三人盜接或盜用他人電信設備通信，而製造、變
造或輸入電信器材者，處 1 年以上 7 年以下有期徒刑，得併科
新台幣 3 百萬元以下罰金。意圖供第三人盜接或盜用他人電信
設備通信，而販賣、轉讓、出租或出借電信器材者，亦同。
意圖供自己或第三人犯罪之用而持有前項之電信器材者，處 3
年以下有期徒刑，得併科新台幣 50 萬元以下罰金。
第 1 項及第 2 項之未遂犯罰之。

司法院資訊處製作；財團法人民間司法改革基金會備份。
